【裁判字號】    94,簡上,187
【裁判日期】    950920
【裁判案由】    詐欺
【裁判全文】
臺灣屏東地方法院刑事判決  94年度簡上字第187號
上  訴  人  臺灣屏東地方法院檢察署檢察官
被      告  甲○○
上列上訴人因被告詐欺案件，不服本院94年簡字第1349號中華民
國94年11月24日刑事簡易判決（94年度偵字第4165號）提起上訴
，本院管轄之合議庭自為第一審判決如下：
    主  文
原判決撤銷。
甲○○意圖為自己不法之所有，以詐術使人將本人之物交付，處
有期徒刑拾月。
    事  實
一、甲○○明知其所有已遭盜採砂石之座落屏東縣高樹鄉○○○
    段第1383、1383之1 及1383之2 號等3 筆土地已無價值，竟
    意圖為自己不法之利益，隱瞞前開事實而向乙○○佯稱其所
    有土地仍係農用平坦之地，願提供上開土地設定抵押權予乙
    ○○，擬向乙○○借款新台幣（下同）120 萬元，且為取信
    於乙○○，甲○○另於民國94年5 月1 日帶同乙○○、方飛
    麟及潘坤寬等人前往現場指界，並故意謊稱其所有上開土地
    對面之同地段1382號土地為前開其所有提供設定抵押權之土
    地，致使乙○○陷於錯誤，而同意借款120 萬元予甲○○。
    甲○○得款後即避不見面，且迭經乙○○催討均置之不理，
    嗣乙○○於申請相關地籍圖等資料，並至現場比對指界後，
    始知受騙。
二、案經乙○○訴由請臺灣屏東地方法院檢察署檢察官偵查後聲
    請以簡易判決處刑。
    理  由
一、上揭事實業據被告甲○○於本院審理時坦承不諱，核與證人
    方飛麟、潘坤寬於偵查中檢察事務官詢問時證述及告訴人乙
    ○○於本院準備程序中指述情節相符（告訴人及證人之陳述
    雖未經具結，但被告對於此項證據方法之證據能力均不爭執
    ，且本院斟酌告訴人係於本院準備程序中，在被告面前所為
    之陳述，而證人方飛麟、潘坤寬均係在檢察事務官面前所為
    之陳述，量無受不當詢問之可能，故本院認為使其具有證據
    能力為適當，依刑事訴訟法第159 條之5 第2 項之規定，上
    開被告以外之人在審判外之陳述，即得作為認定被告犯行之
    證據），復有上開被告所有土地之抵押權設定契約書、他項
    權利證明書、被告簽發給告訴人，面額為120 萬元之本票1
    張及被告所有之上開土地與誑稱為其所有之土地照片共6 張
    在卷可稽，事證明確，被告犯行堪以認定。
二、核被告所為，係犯刑法第339 條第1 項之詐欺取財罪；公訴
    意旨認被告所為係犯同條第2 項之詐欺得利罪，惟被告所詐
    得者，為告訴人所交付之款項，並非其他利益，核被告所為
    ，應係詐欺取財罪而非詐欺得利罪，公訴意旨此部分指述尚
    有誤會，惟與本院所認定之社會基本事實仍屬同一，自應由
    本院依法變更起訴法條（檢察官亦當庭請求變更起訴法條為
    詐欺取財罪）；被告行為後，關於罰金刑之科刑標準，修正
    後刑法第33條第5 款係規定「罰金：新臺幣1,000 元以上，
    以百元計」，而修正前同條款係規定「罰金：1 元（銀元，
    即新台幣3 元）以上」之規定，是關於罰金最低本刑部分，
    修正後之規定較不利被告，故依上開刑法第2 條第1 項本文
    規定，就刑法第339 條第1 項之罰金刑部分，應適用修正前
    刑法第33條第5 款規定科處。爰審酌被告前未曾受刑之宣告
    ，有其前科表可憑，素行非劣、犯罪動機、以已遭盜採砂石
    ，佈滿坑洞而經濟價值之土地向告訴人訛貸款項為犯罪手段
    、詐欺所得高達120 萬元，金額非小，若量處得以易科罰金
    之刑度，其易科之代價（最高為16萬餘元）顯然遠低於犯罪
    所得，不足以使其心生警惕、犯後雖於偵查中坦承犯行，但
    嗣於本院準備程序中又翻供否認，但最後於審理期日中仍坦
    承、犯後於本件審理中，已賠償告訴人50萬元，業經告訴人
    當庭陳明，尚非全無悔意等一切情狀，量處如主文所示之刑
    。
三、原審以被告罪證明確，因予論罪科刑，固非無見。惟被告以
    指他人所有且完整之土地向告訴人假冒為其所有遭盜他人採
    砂石而佈滿坑洞之土地，並訛貸高達120 萬元之款項，手段
    惡劣，且所得金額非低，迄今僅犯後已逾1 年，僅賠償告訴
    人50萬元，原審僅量處有期徒刑6 月，如易科罰金僅需16萬
    餘元，顯然失之過輕，檢察官循告訴人之請求以原審量刑過
    輕為理由，提起上訴，為有理由，原判決關於量刑部分既有
    上述可議之處，自屬無可維持，應將原判決撤銷改判（至原
    審雖未及比較刑法之修正，但不影響最終適用法律之結果，
    尚難認此部分於法有何違誤）。
四、按檢察官依通常程序起訴，經被告自白犯罪，法院認宜以簡
    易判決處刑者，得不經通常審判程序，逕以簡易判決處刑；
    又檢察官聲請以簡易判決處刑之案件，經法院認為有第451
    條之1 第4 項但書之情形者，應適用通常訴訟程序審判之，
    刑事訴訟法第449 條第2 項、第452 條定有明文；且對於簡
    易判決之上訴，準用刑訴法第3 編第1 章及第2 章之規定，
    管轄第二審之地方法院合議庭受理簡易判決上訴案件，應依
    通常程序審理。其認案件有刑訴法第452 條之情形者，應撤
    銷原判決，逕依通常程序為第一審判決，法院辦理刑事訴訟
    簡易程序案件應行注意事項第14項亦有規定。查本案被告詐
    欺取財經本院判處有期徒刑10月，致被告所犯之罪不合刑事
    訴訟法第449 條所定得以簡易判決處刑之案件，而有刑事訴
    訟法第451 條之1 第4 項但書第1 款之情形，依前揭法律規
    定，應由本院合議庭逕依通常程序審理後，而為第一審之判
    決，檢察官或被告如不服本判決，仍得於法定上訴期間內，
    向管轄之第二審法院提起上訴，附此敘明。
五、應依刑事訴訟法第455 條之1 第3 項、第369 條第1 項前段
    、第452 條、第451 條之1 第4 項第1 款、第364 條、第
    299 條第1 項前段、第300 條，刑法第339 條第1 項，罰金
    罰鍰提高標準條例第1 條前段，判決如主文。
本案經檢察官靳隆坤到庭執行職務。
中    華    民    國    95    年    9     月    20    日
                  刑事第四庭  審判長法  官  莊鎮遠
                                    法  官  王以齊
                                    法  官  劉敏芳
以上正本證明與原本無異。
如不服本判決應於收受本判決送達後10日內向本院提出上訴書狀
，其未敘述上訴理由者，並得於提起上訴後10日內向本院補提理
由書狀（均須按他造當事人之人數附繕本）「切勿逕送上級法院
」
中    華    民    國    95    年    9     月    20    日
                                    書記官  薛慧茹
附錄論罪法條:中華民國刑法第339條
（普通詐欺罪）
意圖為自己或第三人不法之所有，以詐術使人將本人或第三人之
物交付者，處5 年以下有期徒刑、拘役或科或併科1 千元以下罰
金。


司法院資訊處製作；財團法人民間司法改革基金會備份。
